【裁判字號】    97,訴,139
【裁判日期】    970904
【裁判案由】    準強盜
【裁判全文】
臺灣士林地方法院刑事判決               97年度訴字第139號
公  訴  人  臺灣士林地方法院檢察署檢察官
被      告  甲○○
指定辯護人  本院公設辯護人  姜惠如
上列被告因搶奪案件，經檢察官提起公訴（96年度偵字第15333
號），本院判決如下：
    主  文
甲○○意圖為自己不法之所有，而搶奪他人之動產，累犯，處有
期徒刑肆月，如易科罰金以新臺幣壹仟元折算壹日。
    事  實
一、甲○○曾於民國93年間，因竊盜案件，為本院於93年12月27
    日以93年度士簡字第1383號判決處有期徒刑2 月確定，於94
    年3 月21日易科罰金執行完畢，仍不知悔改，於96年12月10
    日下午1 時10分許，在臺北市大同區○○○路○ 段171 號地
    下2 樓「家樂福大賣場」內，見乙○○所有皮包1 只（內有
    乙○○之國民身分證、駕駛執照、行車執照各1 張、信用卡
    11張、金融卡3 張、水晶墜子1 枚、玉珮4 枚、手環1 條、
    NOKIA 行動電話1 支、隨身聽1 臺、鋼珠筆2 支、印章1 枚
    及現金新臺幣4,600 元）置於購物車內，尚在乙○○實力支
    配下，竟意圖為自己不法之所有，趁乙○○不及防備，公然
    徒手搶奪上揭皮包得手，乙○○發現其皮包遭搶後，旋即自
    後追趕甲○○，欲取回遭搶之皮包，甲○○則將上揭皮包抱
    在胸前，而與乙○○及乙○○之友人丙○○發生拉扯，造成
    丙○○受有右小腿擦傷之傷害（傷害部分未據告訴），始將
    該皮包交還丙○○，隨即往地下3 樓逃逸。嗣經乙○○報警
    至現場地下3 樓逮捕甲○○。
二、案經臺北市政府警察局大同分局報告臺灣士林地方法院檢察
    署檢察官偵查起訴。
    理  由
一、上開犯罪事實，業據被告甲○○於本院準備程序及審理中坦
    承不諱，核與證人即被害人乙○○及證人蔡幸良於本院審理
    中結證之情節（參見本院卷第27至37頁）相符，並有現場監
    視器翻拍照片1 幀及贓物照片2 幀附卷（參見偵查卷第19至
    20頁）可憑，應甚明確而堪認定。
二、按「刑法第329 條之規定旨在以刑罰之手段，保障人民之身
    體自由、人身安全及財產權，免受他人非法之侵害，以實現
    憲法第8 條、第22條及第15條規定之意旨。立法者就竊盜或
    搶奪而當場施以強暴、脅迫者，僅列舉防護贓物、脫免逮捕
    或湮滅罪證三種經常導致強暴、脅迫行為之具體事由，係選
    擇對身體自由與人身安全較為危險之情形，視為與強盜行為
    相同，而予以重罰。至於僅將上開情形之竊盜罪與搶奪罪擬
    制為強盜罪，乃因其他財產犯罪，其取財行為與強暴、脅迫
    行為間鮮有時空之緊密連接關係，故上開規定尚未逾越立法
    者合理之自由形成範圍，難謂係就相同事物為不合理之差別
    對待。經該規定擬制為強盜罪之強暴、脅迫構成要件行為，
    乃指達於使人難以抗拒之程度者而言，是與強盜罪同其法定
    刑，尚未違背罪刑相當原則，與憲法第23條比例原則之意旨
    並無不符。」，大法官會議釋字第630 號解釋意旨可供參照
    。又搶奪罪以乘人不備，不及抗拒，公然掠取其財物為成立
    要件，與竊取者係乘人不知，以和平或秘密方法竊得其物之
    情形，迥然有別，最高法院75年台上字第634 號判決可資參
    照。
三、再按本件被告甲○○係在「家樂福大賣場」內，見被害人乙○○所有皮包1 只置於購物車內，尚在其實力支配下，竟趁
    其不及防備，公然徒手搶奪上揭皮包得手，而被害人乙○○
    發現其皮包遭搶後，旋即自後追趕被告甲○○，欲取回遭搶
    之皮包，被告甲○○僅將上揭皮包抱在胸前，而與被害人乙○○及乙○○之友人丙○○發生拉扯，並未施以使人難以抗
    拒程度之強暴行為。是核被告所為，應係犯刑法第325 條第
    1 項搶奪既遂罪。公訴人於本院審理時已變更起訴法條如上
    ，本院認此係基本社會事實同一之情況，爰不再變更。又被
    告有事實欄所載前科執行情形，此有臺灣高等法院被告前案
    紀錄表1 份在卷可憑，其於前案有期徒刑執行完畢後，5 年
    內故意再犯有期徒刑以上之本罪，為累犯，應依法加重其刑
    。再被告經本院送請行政院國軍退除役官兵輔導委員會臺北
    榮民總醫院鑑定，其鑑定結果為：(一)黃女（被告甲○○）過
    去長期因憂鬱於醫療院所精神科就診，症狀為憂鬱心情、激
    躁不安、失眠、壓力感、悲觀想法、衝動想法及多次自殺行
    為，黃女並有安眠藥STILNOX 依賴及濫用情形，黃女亦曾有
    多次竊盜行為，精神科診斷為「病態性偷竊症」，屬精神疾
    病中之衝動控制能力障礙症，主要症狀為無法抗拒偷竊的衝
    動而連續行竊。(二)本次黃女犯案時，黃女表示案發前曾服用
    大量安眠藥STILNOX （10多顆），黃女當時應處於服用安眠
    藥STILNOX 過量中毒情形，加上黃女「病態性偷竊症」，皆
    造成黃女於犯案時衝動控制能力障礙，造成黃女行為控制能
    力顯著減低，故黃女於本案行為時有『因精神障礙或其他心
    智缺陷，致其辨識行為違法或依其辨識而行為之能力顯著減
    低』之情形。」，此有該院97年7 月18日北總精字第097001
    4539號函及所附精神狀況鑑定書附卷（參見本院卷第189 至
    191 頁）可憑，且本院審理時被告問答時之表現亦異於一般
    人，足認被告於本案行為時應有「因精神障礙，致其辨識行
    為違法或依其辨識而行為之能力顯著減低」之情形，乃依刑
    法第19條第2 項之規定減輕其刑，並先加後減。爰審酌被告
    因其個人因精神障礙，致其辨識行為違法或依其辨識而行為
    之能力顯著減低而圖謀他人財物之犯罪動機、所採取搶奪之
    手段、犯後坦承犯行、態度良好等一切情狀，量處如主文所
    示之刑，並諭知易科罰金之折算標準。
據上論斷，應依刑事訴訟法第299 條第1 項前段、刑法第325 條
第1 項、第19條第2 項、第47條第1 項，判決如主文。
本案經檢察官徐名駒到庭執行職務。
中    華    民    國    97    年    9     月     4    日
                  刑事第一庭審判長法  官  洪英花
                                  法  官  林清吉
                                  法  官  雷雯華
以上正本證明與原本無異。
如不服本判決，應於收受送達後10日內向本院提出上訴書狀，其
未敘述上訴之理由者並得於提起上訴後20日內向本院補提理由書
（均須按他造當事人之人數附繕本）。
                                  書記官  陳如玲
中    華    民    國    97    年    9     月     4    日
附錄本案論罪科刑法條全文：
刑法第325條第1項
意圖為自己或第三人不法之所有，而搶奪他人之動產者，處6 月
以上5 年以下有期徒刑。


司法院資訊處製作；財團法人民間司法改革基金會備份。
